【裁判字號】    91,重訴,51
【裁判日期】    920306
【裁判案由】    殺人等
【裁判全文】
臺灣高雄地方法院刑事判決                          九十一年度重訴字第五一號
    公  訴  人  臺灣高雄地方法院檢察署檢察官
    被      告  丙○○
    指定辯護人  本院公設辯護人  丁○○
右列被告因殺人等案件，經檢察官提起公訴（九十一年度毒偵字第三三三四號、九十
一年度偵字第一一八九一號、第一五九三八號），本院判決如左：
    主  文
丙○○殺人，累犯，處無期徒刑，褫奪公權終身；又連續駕駛動力交通工具肇事，致
人死亡而逃逸，累犯，處有期徒刑貳年陸月；又連續施用第二級毒品，累犯，處有期
徒刑陸月。應執行無期徒刑，褫奪公權終身。
被訴傷害、毀損部分公訴不受理。
    事  實
一、丙○○曾於民國八十四年間因竊盜案件，經臺灣板橋地方法院判處有期徒刑七月
    ，緩刑三年確定，嗣因緩刑期內更犯竊盜罪，再經臺灣板橋地方法院判處有期徒
    刑八月確定，而經撤銷緩刑之宣告，並於八十六年十月二十二日執行完畢。
二、丙○○於九十一年六月五日凌晨四時許，侵入高雄縣湖內鄉○○路○段三八五巷
    七弄二號林世文之住宅內，竊取林世文之妻乙○○所有之小背包一只（內有皮夾
    一個、身分證一枚、信用卡二張、行動電話一支及現金新台幣二萬元）後，又見
    林世文所有車牌號碼Ｅ三－九七七八號自用小客車之遙控鎖及鑰匙置放於桌上，
    即持上開遙控鎖及鑰匙竊取停放在上址巷口之上開自用小客車，得手後留供己用
    （所涉加重竊盜犯行部分，另經臺灣板橋地方法院以九十一年度易字第一九四五
    號判處有期徒刑一年十月在案）。嗣於同年六月六日上午十時五十五分許，丙○○駕駛上開自用小客車搭載友人馬文玉及武詩涵，行經高雄縣路竹鄉○○路一五
    三號「清新冷飲站」前時，停車由馬文玉及武詩涵下車購買飲料，丙○○則未將
    汽車熄火在車上暫停等候，適有林世文之友人戊○○路經該處，見林世文所失竊
    之自用小客車停於該處，即通知林世文前來處理，林世文於同日上午十一時許，
    到達該處後即與戊○○一同趨向丙○○所駕駛上開自用小客車之左前方，丙○○
    見狀為免遭查獲逮捕，雖預見若駕車撞及在車前之人員，足致生人身死亡之可能
    ，仍執意駕車逃逸，容任該等結果之發生，基於此不確定之殺人故意，不加理會
    站立在車前之林世文即猛踩油門加速前行，致該車左前保險桿撞及林世文，林世
    文因而倒地，丙○○見狀並未停車，繼續駕車前行，致該車左前輪及左後輪輾過
    林世文之身體，使林世文受有全身多處外傷、頭部外傷、腦室內出血、蜘蛛腦膜
    下出血、顱骨骨折並左耳出血、左側血胸、右側氣胸並多處肋骨骨折、腹膜腔出
    血、骨盆破裂等傷害，經送醫急救後，仍於同年月七日上午十一時十分許，因出
    血性休克，傷重不治死亡。詎丙○○明知因駕車肇事，已使林世文傷亡之情況下
    ，為免遭攔阻，竟基於肇事逃逸之概括犯意，非但未停車查看，反而繼續駕車往
    前沿中正路由東往西方向逃離現場，於同年月六日上午十一時五分許，行經高雄
    縣路竹鄉○○路八十五號前，又自後撞及同向在前由甲○○騎乘之車牌號碼ＺＸ
    Ｐ─五一九號輕型機車，使甲○○因而人、車倒地，受有頭部挫傷、左手肘及左
    膝擦裂傷之傷害（傷害部分業經甲○○撤回告訴，詳後述），丙○○竟仍復承上
    開為免遭攔阻而逃逸之犯意，亦未停車查看，仍繼續駕車加速往前沿中正路由東
    往西方向逃離現場，並將該自用小客車棄置在高雄縣路竹鄉○○路二七八巷三十
八之二號旁之產業道路後逃逸。
三、又丙○○前因施用毒品案件，經臺灣板橋地方法院以八十七年毒聲字第二二二一
    號裁定令入戒治處所施以強制戒治一年，並於八十九年三月十日強制戒治期滿，
    由臺灣板橋地方法院檢察署檢察官於八十九年四月二十七日以八十九年度戒毒偵
    字第二七○號為不起訴處分確定在案。詎仍不知悔改，復基於施用第二級毒品甲
    基安非他命之概括犯意，自九十一年五月中旬某日起至同年六月七日某時許止，
    連續在高雄縣友人住處及賓館等處，以將甲基安非他命放在鋁箔紙上用打火機點
    火燒烤，再吸食其所產生煙氣之方式，不定期施用第二級毒品甲基安非他命多次
    。嗣於九十一年六月八日下午一時許，為警在高雄縣岡山鎮○○○路八十三號其
    友人劉慧琳住處內查獲。復經依本院以九十一年度毒聲字第三七三一號裁定送臺
    灣屏東戒治所強制戒治中。
四、案經高雄縣政府警察局湖內分局報告臺灣高雄地方法院檢察署檢察官偵查起訴。
    理  由
壹、有罪部分：
  一、訊據被告丙○○固坦承有於右揭時、地駕駛其所竊取被害人林世文所有車牌號
      碼Ｅ三－九七七八號之自用小客車，搭載友人馬文玉及武詩涵，行經高雄縣路
      竹鄉○○路一五三號「清新冷飲站」前，停車購買飲料時，先後駕車衝撞被害
      人林世文及甲○○後，並未停車查看，即駕車逃離現場等情，並自九十一年五
      月中旬某日起至同年六月七日某時許止，連續在高雄縣友人住處及賓館等處，
      以將甲基安非他命放在鋁箔紙上用打火機點火燒烤，再吸食其所產生煙氣之方
      式，不定期施用第二級毒品甲基安非他命多次之事實不諱，惟矢口否認有何殺
      人、肇事逃逸之犯行，辯稱：伊並不是故意駕車衝撞被害人林世文，案發當天
      十一、二點快接近中午時，在住處有施用一點點不到一公克的甲基安非他命，
      見被害人接近車子因而緊張，所以才會踩油門，知道撞到人後，因為害怕所以
      車子才繼續往前開，伊並不是故意的云云。
  二、經查：
    (一)殺人及肇事逃逸部分：
      1.被告丙○○確有於右揭時間，駕駛其所竊取被害人林世文所有車牌號碼Ｅ三
        －九七七八號之自用小客車，搭載友人馬文玉及武詩涵，行經高雄縣路竹鄉
        ○○路一五三號「清新冷飲站」前時，停車由馬文玉及武詩涵下車購買飲料
        ，未將汽車熄火在車上暫停等候，適有被害人林世文趨向被告所駕駛上開自
        用小客車，被告即踩油門加速前行，因而撞及被害人林世文，撞到被害人林
        世文後並未停車查看，仍繼續駕車往前行駛，又於同年月六日上午十一時五
        分許，行經高雄縣路竹鄉○○路八十五號前，又自後撞及同向在前由被害人
        甲○○騎乘之車牌號碼ＺＸＰ─五一九號輕型機車，亦未停車查看，即繼續
        駕車往前逃離現場等情，迭據被告丙○○於警訊、偵查中及本院調查、審理
        時坦承不諱，核與證人即現場目擊之人馬文玉、武詩涵及戊○○分別於警訊
        、偵查中及本院調查時證述之情節相符。雖被告丙○○於本院審理時辯稱：
        案發當天十一、二點快接近中午時，在住處有施用一點點不到一公克的安非
        他命，見被害人接近車子因而緊張，所以才會踩油門，因為害怕所以車子才
        繼續往前開，伊並不是故意的云云，然被告於警訊、偵查中均未提及其於案
        發前有施用安非他命之事實，且案發時間為當日上午十一時許，被告自無於
        當日十一、二點快接近中午時，在住處有施用安非他命之可能，況被告駕車
        撞及被害人林世文後，又繼續駕車往前沿中正路由東往西方向逃離現場，再
        連續撞擊被害人甲○○所騎乘車牌號碼ＺＸＰ─五一九號之輕型機車、被害
人庚○○所駕駛車牌號碼ＹＰ─三二五六號之自用小貨車及由被害人己○○
        所駕駛，並已踩煞車之車牌號碼ＰＶ─九八七號營業小客車三輛車輛等情，
        亦據告訴人甲○○、庚○○、己○○於警訊、偵查中及本院調查時陳述明確
        ，衡情被告於連續撞擊三輛車輛後，猶能駕車往前繼續行駛，並將該自用小
        客車棄置在高雄縣路竹鄉○○路二七八巷三十八之二號旁之產業道路後逃逸
        ，是其於本院審理時辯稱案發時有施用安非他命乙節，顯係事後卸責之詞，
        不足採信。
      2.又查被害人林世文被撞及後受有全身多處外傷、頭部外傷、腦室內出血、蜘
        蛛腦膜下出血、顱骨骨折並左耳出血、左側血胸、右側氣胸並多處肋骨骨折
        、腹膜腔出血、骨盆破裂等傷害，有國立成功大學醫學院附設醫院九十一年
        六月六日診斷證明書一紙在卷可證（見相驗卷第三十三項），經急救無效，
        延至九十一年六月七日上午十一時十分許，因全身多處外傷造成出血性休克
        而不治死亡之事實，亦經臺灣高雄地方法院檢察署檢察官督同法醫師相驗屬
        實，製有相驗屍體證明書、鑑定驗斷書、勘驗筆錄各一份在卷可憑（見相驗
        卷第三頁、第六頁及第二十二項至第三十頁）。再參諸道路上之行人若站立
        於車旁，實難有足夠之反應時間以閃躲汽車突如其來之衝撞，被告自應預見
        若與行人發生碰撞，並輾過人之身體，在車輛重力壓力下，撞擊力量必定係
        十分強大，此等狀況下將會發生死亡結果之可能，本為一般社會大眾均知之
        事實，惟被告為躲避被害人林世文之追查，竟不顧有此危險之存在，不加理
        會站立在車前之林世文即猛踩油門加速前行，因而左前保險桿撞及被害人林
        世文，左前輪及左後輪並輾過被害人林世文之身體，可見顯非僅係因一時緊
        張而誤踩油門而已，倘若被告確因一時緊張而誤踩油門，理應於左前保險桿
        撞及被害人林世文之剎那間急踩煞車將車停住，豈有再繼續往前加速行駛而
        使左前輪及左後輪輾過被害人林世文身體之理，是足認被告為求逃離被害人
        林世文之查緝，在發現前方有被害人林世文攔阻之際，並未煞車，因此而向
        前衝撞被害人林世文，在撞倒並輾過被害人林世文之結果後，即加速離去，
        是縱因此而發生被害人林世文死亡之結果，亦在所不惜，此等容任實現構成
        要件或聽任結果發生之心態，其具有殺人之間接故意，要無疑義，是被告辯
        稱因一時緊張，並非故意撞到被害人林世文云云，亦無足採，被告殺人部分
        犯行洵堪認定。
      3.另被告肇事撞擊被害人林世文及甲○○，致被害人林世文死亡及甲○○受傷
        後，並未停車查看，仍繼續駕車往前行駛逃離現場等情，已如前述，而被害
        人林世文因被告駕車撞擊，因而全身多處外傷造成出血性休克而不治死亡乙
        節，亦如前述，而被害人甲○○因被告駕車撞擊，因而受有頭部挫傷、左手
        肘及左膝擦裂傷之傷害，有高新醫院九十一年六月二十一日新醫診字第九一
        一七三一號診斷證明書一份附卷可資佐證。被告雖辯稱：因害怕所以車子才
        繼續往前開，伊並不是故意的云云，然按刑法第一百八十五條之四肇事致人
        死傷逃逸罪，其立法目的係在維護交通安全，加強救護，減少被害人之死傷
        ，促使駕駛人於肇事後，能對被害人即時救護，是該罪之成立，祇以行為人
        有駕駛動力交通工具肇事，致人死傷而逃逸之事實為已足。而被告於肇事致
        被害人林世文死亡及甲○○受傷後，均未停車查看，亦未對被害人林世文及
        甲○○為任何依法令應採取之救護措施，旋即駕車離開現場，自難謂非逃逸
        ，雖其辯稱因害怕而繼續往前開，亦無法解免其肇事逃逸之罪責，不能為其
        無逃逸故意之有利認定，是被告確有肇事致人死傷而逃逸之行為亦堪認定。
    (二)施用第二級毒品甲基安非他命部分：
      1.被告丙○○於右揭時、地施用第二級毒品甲基安非他命之事實，迭據被告於
        警訊、偵查中及本院調查、審理時坦承不諱，且被告為警查獲時所採之尿液
        經送高雄縣政府衛生局檢驗結果，呈甲基安非他命陽性反應，此有該局九十
        一年六月十四日九一煙檢字第八四五號煙毒尿液檢驗成績書及高雄縣警察局
        湖內分局路竹分駐所毒品案件嫌犯代號與真實姓名對照表各一紙附卷可憑，
        被告此部分之自白核與事實相符，應堪採信。
      2.而被告前因施用毒品案件，經臺灣板橋地方法院以八十七年毒聲字第二二二
        一號裁定令入戒治處所施以強制戒治一年，並於八十九年三月十日強制戒治
        期滿，由臺灣板橋地方法院檢察署檢察官於八十九年四月二十七日以八十九
        年度戒毒偵字第二七○號為不起訴處分確定，有該不起訴處分書一紙在卷足
        憑，其於強制戒治期滿為不起訴處分後，五年內再犯毒品危害防制條例第十
        條第二項之罪，經本院以九十一年度毒聲字第三七三一號裁定令入戒治處所
        施以強制戒治一年，亦有本院九十一年度毒聲字第三七三一號強制戒治裁定
        書一紙附卷可憑，被告施用第二級毒品之犯行洵堪認定。
    (三)綜上所述，被告確有殺人、肇事逃逸及施用第二級毒品甲基安非他命之犯行，
      被告前開所辯，無非係事後卸責飾詞，均不足採信，本件事證明確，被告犯行
      均堪以認定。
  三、按行為人對於構成犯罪之事實，明知並有意使其發生者，為直接故意（確定故
      意），行為人對於構成犯罪之事實，預見其發生，而其發生並不違背本意者，
      為間接故意（不確定故意），亦即認識犯罪事實，並有意使其發生者，為直接
      故意，僅有認識，並無此希望，但其發生亦不違背其本意者，為間接故意。查
      本件被告駕車撞擊被害人林世文，被告對於被害人林世文死亡結果之發生雖有
      預見，但非有意使其發生，惟為躲避被害人林世文之追查而容任結果之發生，
      故被告係出於不確定之故意而為之，核其此部分之所為，係犯刑法第二百七十
      一條第一項之殺人罪；又被告駕駛動力交通工具肇事，致被害人林世文死亡及
      被害人甲○○受傷，且於肇事後即逃離之所為，係犯同法第一百八十五條之四
      駕車肇事致人死亡、受傷而逃逸罪；另被告施用甲基安非他命之所為，係犯毒
      品危害防制條例第十條第二項之施用第二級毒品罪。被告持有甲基安非他命後
      ，進而施用，其持有之低度行為應為施用之高度行為所吸收，不另論罪。又被
      告為躲避追捕而先後二次肇事逃逸之犯行，時間緊接，方法相同，觸犯構成要
      件相同之罪名，顯係基於概括之犯意為之，應依連續犯之規定，以情節較重之
      駕車肇事致人死亡而逃逸罪論，並加重其刑。而被告先後多次施用第二級毒品
      安非他命之犯行，時間緊接，方法相同，觸犯構成要件相同之罪名，顯係基於
      概括之犯意為之，亦應依連續犯之規定，以一罪論，並加重其刑。被告所犯前
      開三罪間，犯意各別，行為互殊，罪名不同，應分論併罰之。另被告曾於八十
      四年間因竊盜案件，經臺灣板橋地方法院判處有期徒刑七月，緩刑三年確定，
      嗣因緩刑期內更犯竊盜罪，再經臺灣板橋地方法院判處有期徒刑八月確定，而
      經撤銷緩刑之宣告，並於八十六年十月二十二日執行完畢，有臺灣高雄地方法
      院檢察署刑案資料查註紀錄表及臺灣高等法院被告全國前案紀錄表各一份在卷
      可查，其於有期徒刑執行完畢後，五年內再犯有期徒刑以上之上開三罪，均為
      累犯，除殺人罪法定刑為死刑、無期徒刑部分依規定不得加重，其餘法定刑為
      有期徒刑部分則均應加重其刑，並就肇事逃逸及施用第二級毒品部分依法遞加
      重之。爰審酌被告素行非佳，前曾因施用毒品，分別經觀察、勒戒及強制戒治
      後，仍不知悔改警惕，猶繼續施用毒品，且僅為逃避被害人之追緝，未坦然就
      其所為犯行接受法律制裁，而駕車衝撞被害人，枉顧無辜被害人生命之安全，
      使被害人陷入極危險之環境之中，終至造成被害人林世文死亡及甲○○受傷，
      致使死者家庭破碎，所生危害甚鉅，惡性重大，且在連續追撞上開被害人造成
      人命死傷後，仍趁隙逃逸，顯見其尚無悔意，迄今仍未與被害人家屬達成和解
      ，賠償被害人家屬所受之損害，及其犯後坦承部分犯行等一切情狀，分別量處
      如主文所示之刑，殺人罪部分處無期徒刑，應依刑法第三十七條第一項規定宣
      告褫奪公權終身，並定其應執行刑。
貳、公訴不受理部分：
  一、公訴意旨另以：被告丙○○於九十一年六月六日上午十一時許，在高雄縣路竹
      鄉○○路一五三號前，因駕駛車牌號碼Ｅ三─九七七八號自用小客車撞斃林世
      文而欲欲駕車逃離現場之際（殺人、肇事逃逸部分，詳前述），明知該處臨近
      菜市場，人車眾多，竟為求安全離開該處，另基於毀損之概括犯意，並基於傷
      害之不確定犯意，先前行撞及告訴人甲○○所騎乘車牌號碼ＺＸＰ─五一九號
      輕型機車，致告訴人甲○○摔到在地，並受有頭部挫傷、左手肘處及左膝處撕
      裂傷之傷害，且致機車受有多處破損而無法使用，在往前追撞同向在前，由告
      訴人庚○○所駕駛車牌號碼ＹＰ─三二五六號自用小貨車，致該小貨車車斗毀
      壞不堪使用，隨即駕車倒退數公尺，並切入對方車道，正面撞擊迎面而來由告
      訴人己○○所駕駛，並已踩煞車之車牌號碼ＰＶ─九八七號營業小客車，被告
      丙○○見狀並無停車之意，復加足油門前行，致使該營業小客車倒退，而受有
      車輛保險桿等多處損壞，隨後被告丙○○乃乘隙逃逸現場，因認被告涉有刑法
      第二百七十七條第一項之傷害罪及刑法第三百五十四條之毀損罪嫌。
  二、按告訴乃論之罪，告訴人於第一審辯論終結前，得撤回其告訴；又告訴經撤回
      者，法院應諭知不受理之判決，刑事訴訟法第二百三十八條第一項及第三百零
      三條第三款定有明文。
  三、本件被告丙○○因傷害及毀損案件，經檢察官提起公訴，認被告係犯刑法第二
      百七十七條第一項之傷害罪及刑法第三百五十四條之毀損罪。依同法第二百八
      十七條前段及第三百五十七條之規定，須告訴乃論。茲據告訴人甲○○、庚○○及己○○於本院九十一年十一月八日調查時，均以言詞聲明撤回告訴，有本
      院九十一年十一月八日訊問筆錄一份附卷可稽，揆諸前開說明，應為諭知不受
      理之判決。
據上論斷，應依刑事訴訟法第二百九十九條第一項前段、第三百零三條第三款，毒品
危害防制條例第十條第二項，刑法第十一條前段、第五十六條、刑法第二百七十一條
第一項、第一百八十五條之四、第四十七條、第五十一條第四款、第三十七條第一項
，判決如主文。
本案經檢察官洪信旭到庭執行職務。
中      華      民      國    九十二    年      三      月      六      日
                                    臺灣高雄地方法院刑事第三庭
                                        審判長法  官     黃仁松
                                              法  官     陳威龍
                                              法  官     陳玉聰
右正本證明與原本無異。
如不服本判決，應於判決送達後十日內，向本院提出上訴狀。
                                              書記官     鄭淑臻
中    華    民    國      九十二      年      三      月       六       日
附錄本判決論罪科刑法條全文：
刑法第二百七十一條第一項
殺人者，處死刑、無期徒刑或十年以上有期徒刑。
刑法第一百八十五條之四
駕駛動力交通工具肇事，致人死傷而逃逸者，處六月以上五年以下有期徒刑。
毒品危害防制條例第十條第二項
施用第二級毒品者，處三年以下有期徒刑。


司法院資訊處製作；財團法人民間司法改革基金會備份。
